臺灣臺北地方法院民事判決　九十一年度小上字第三○號
　　上　訴　人　明德春天百貨股份有限公司
　　法定代理人　王明德
　　被上訴人　　甲○○
右當事人間請求給付租金事件，上訴人對於中華民國九十年十二月二十一日本院簡易
庭九十年度北小字第二一一九號第一審判決提起上訴，本院判決如左：
    主    　文
上訴駁回。
第二審訴訟費用新台幣參佰參拾陸元由上訴人負擔。
    事    　實
甲、上訴人方面：
壹、聲明：
一、原判決廢棄。
二、被上訴人在第一審之訴駁回。
貳、陳述：原審法院有判決不適用法規及判決不備理由之事由，詳述如下：
一、上訴人於民國八十六年七月二十五日向被上訴人承租桃園市○○段武陵小段一一
    四之三七、一一四之三八地號土地上「巴黎站前」地下編號一一二之一號房屋乙
    戶，且於原審業已提出因租賃標的之共同使用部分即一樓騎樓及公共走道，因長
    期遭他人佔據營業及抗爭行為，致上訴人及承租廠商無法圓滿使用、收益，被上
    訴人未以適當方法，除去及防止他人對於上訴人及承租廠商使用、收益租賃物之
    侵害，有違反租賃物應合於約定使用收益狀態之保持義務，致不能達租賃目的，
    而準用民法第四百三十五條第二項規定終止租約。惟原審法院以「兩造約定房屋
    所屬之商場營運或管理相關之規章等權利義務概由被告（即被上訴人）行使負擔
    」乙語，認定公共部分之使用由上訴人自行負擔云云，並未說明判決所得心證之
    規章為何，即逕予認定謂上訴人主張終止一節為無理由，自有判決不適用法規之
    情；且原審判決對於上訴人終止租約所主張之上開事實及證據，其並未說明未予
    採用之原因，自有判決不備理由之違背法令事由。
二、上訴人以租約第四條第一款「乙方（即被告）為整體性經營規劃」、第二款「商
    場經營之必要」、第六條第三款「本戶為商場之一部份，應為整體性企業規劃經
    營」之規定，主張「商場整體經營」為本件租約之法律行為基礎，因基礎外在環
    境影響，進駐意願低落而無法招商或招商困難，復因其他櫃位自營戶之抗爭致令
    內部整合困難，已進駐商場紛紛解約而無法經營，顯非上訴人當時所得預料。故
    若上訴人嚴守契約繼續支付租金，將致重大不公平結果，而主張有情事變更原則
    之適用，但原審判決對上訴人主張情事變更原則之適用一事，卻隻字未提，自有
    判決不備理由之情事。
乙、被上訴人方面：本件不經言詞辯論逕行判決，被上訴人亦未提出書狀作何聲明或
    陳述。
    理　　　由
一、本件被上訴人於原審起訴請求上訴人給付租金一萬七千三百二十五元，及自支付
    命令送達之翌日起至清償日止，按年息百分之五計算之利息，核其訴訟標的金額
    在十萬元以下，依民事訴訟法第四百三十六條之八第一項規定，應適用小額訴訟
    程序，合先敘明。
二、按對於小額程序之第一審裁判上訴，非以其違背法令為理由，不得為之；其上訴
    狀內應記載上訴理由，表明原判決所違背之法令及其具體內容，或依訴訟資料可
    認為原判決有違背法令之具體事實，民事訴訟法第四百三十六條之二十四、第四
    百三十六條之二十五定有明文。又依同法第四百三十六條之三十二準用第四百六
    十八條、第四百六十九條第一款至第五款規定，判決不適用法規或適用不當者，
    為違背法令。按小額程序之第二審判決，依上訴意旨足認上訴為無理由者，得不
    經言詞辯論為之，民事訴訟法第四百三十六條之二十九第二款定有明文。
三、被上訴人起訴主張上訴人於八十六年七月二十五日，其承租桃園市○○段武陵小
    段一一四之三七、一一四之三八地號土地上「巴黎站前」地下一樓編號一一二之
    一號房屋乙戶，租期自取得使用執照之日起第六十日為起租日，租期六年，詎上
    訴人於九十年三月間片面終止契約，惟依約租約不能片面終止，兩造間租賃關係
    仍存續中，為此提起本件訴訟，請求上訴人給付九十年三月份租金一萬七千三百
    二十五元。上訴人則以系爭租約已合法終止，系爭攤位之共同使用部分遭他人占
    據營業及抗爭行為，致上訴人無法為圓滿之使用、收益，被上訴人既未能保持其
    合於約定使用收益之狀態，有違租賃物之保持義務，如上訴人仍須嚴守契約，繼
    續支付租金，顯將導致重大不公平結果，故上訴人自得終止租約等語置辯。
四、原審以系爭租賃契約定有期限，且已約定不得片面終止契約，故上訴人不得期前
    終止契約。至被上訴人辯稱攤位共同使用部分遭他人占據致無法為使用收益部分
    ，因共同使用部分屬商場營運或管理事宜，依系爭租賃契約約定由上訴人自行處
    理，不得認被上訴人未保持合於約定使用收益之狀態，故上訴人辯稱租約已終止
    不足採信，因而判決上訴人應給付被上訴人九十年三月份之租金一萬七千三百二
    十五元及遲延利息。上訴意旨以民事訴訟法第二百二十二條規定「法院為判決時
    ，應斟酌全辯論意旨及調查證據之結果，依自由心證判斷事實之真偽」，指摘原
    審法院以「兩造約定房屋所屬之商場營運或管理相關之規章等權利義務概由被告
    （即被上訴人）行使負擔」乙語，認定公共部分之使用由上訴人自行負擔云云，
    並未說明判決所得心證之規章為何，亦未調查規章之內容，即逕予認定謂上訴人
    主張終止一節為無理由，自有判決不適用法規之情。
五、查被上訴人於原審主張之前揭事實，業據提出房屋租賃契約書為證，經核與所述
    相符。且兩造於該房屋租賃契約書第四條第四項有約定：「租賃期間內，本戶房
    屋所屬之商場營運或管理相關之規章或組成機構規定之權利與義務，概由乙方（
    及上訴人）行使或負擔」，原審依其解釋契約之職權，認租賃房屋所屬商場之營
    運管理，由上訴人負責。而上訴人主張系爭攤位之共同使用部分遭他人占據營業
    及抗爭行為致上訴人無法為使用收益部分，因非屬租賃標的物本身，而係屬商場
    之營運或管理事宜，兩造既已約定房屋所屬之商場營運或管理相關之規章等之權
    利義務概由上訴人行使負擔，依系爭租賃契約之約定即應由上訴人自行處理，並
    未涉及規章之內容，自無調查該規章之必要，故上訴人自不得以被上訴人未以適
    當方法除去及防止他人對於上訴人及承租廠商使用收益租賃物之侵害為由，而謂
    被上訴人未保持合於約定使用收益之狀態，並進而主張終止系爭租賃契約。原審
    斟酌被上訴人所提證據而為上訴人敗訴之判決，難認有違背法令之處；上訴人以
    前揭主張而指摘原審判決，尚無足採。
六、再上訴人以原審判決對於上訴人終止租約所主張之上開事實及證據，其並未說明
    未予採用之原因；且上訴人以租約第四條第一款「乙方（即被告）為整體性經營
    規劃」、第二款「商乙、場經營之必要」、第六條第三款「本戶為商場之一部份
    ，應為整體性企劃經營之規定，主張「商場整體經營」為本件租約之法律行為基
    礎，因基礎外在環境影響，進駐意願低落而無法招商或招商困難，復因其他櫃位
    自營戶之抗爭致令內部整合困難，已進駐商場紛紛解約而無法經營，顯非上訴人
    當時所得預料。故若上訴人嚴守契約繼續支付租金，將致重大不公平結果，而主
    張有情事變更原則之適用，但原審判決對上訴人主張情事變更原則之適用一事，
    卻隻字未提，自判決不備理由之情事等語。
七、查小額訴訟程序並無準用民事訴訟法第四百六十九條第六款之規定，倘若原審有
    判決不備理由或理由矛盾之情者，亦非當然違背法令之情形。上訴人以原審於判
    決理由中未載明不採信其主張之事實及證據、與情事變更原則之適用等自有判決
    不備理由之情事，而有判決違背法令等語，依前揭說明，判決不備理由，並非為
    小額訴訟程序上訴之理由，是上訴人以原審判決理由中未載明不採信其主張之理
    由，而有判決違背法令提起上訴，並不合法。
八、從而，原審判決既無上訴人所指違背法令之情事，上訴人提起本件上訴，依其上
    訴意旨足認上訴為無理由，爰依首揭法條之規定，不經言詞辯論，逕以判決駁回
    之。
九、本件訴訟費用額，依後附計算書確定如主文所示金額。
十、據上論結，本件上訴為無理由，依民事訴訟法第四百三十六條之二十九第二款、
    四百三十六條之三十二第一項、第二項、第四百四十九條第一項、第九十五條、
    第七十八條、第四百三十六條之十九第一項，判決如主文。
中　　　華　　　民　　　國　　九十一　　年　　　二　　　月　　二十七　　日
                              民事第三庭審判長法官　楊絮雲
                                              法官　張明輝
                                              法官　吳青蓉
右為正本係照原本作成
本件判決不得上訴
               計  算  書
項      目             金  額（新台幣）        備        註
第二審裁判費           二百三十四元
第二審送達郵費         一百零二元           （含送達第二審判決）
合    計               三百三十六元
中　　　華　　　民　　　國　　九十一　　年　　　三　　　月　　　一　　　日
　　　　　　　　　　　　　　　　　　　　法院書記官　吳芳玉
